臺灣高等法院刑事判決　　　　　　　　　　　　　九十三年度上訴字第一０六０號
　　上　訴　人　台灣台北地方法院檢察署檢察官
　　被　　　告　甲○○
右上訴人因被告偽造文書案件，不服臺灣台北地方法院九十三年度訴字第一七二號號
，中華民國九十二年月日第一審判決（聲請簡易處刑案號：臺灣台北地方法院檢察署
九十二年度偵字第二一九四一號之追加起訴），提起上訴，本院判決如左：
    主  文
上訴駁回
    理  由
一、公訴意旨略以：被告甲○○（按偽造簽名於舉發通知單部分，原審以：遍查卷內
    現存資料，並未發現公訴意旨所稱被告以「乙○○」名義簽收之舉發通知單；認
    被告所涉偽造文書犯行，尚屬無從證明，判決無罪確定。）於民國九十二年五月
    二十三日二時五分許，駕駛竊得車牌號碼ＰＰＤ－０三一號機車（所犯竊盜犯行
    ，因該案曾經判決確定而由臺灣臺北地方法院檢察署檢察官以九十二年度偵字第
    二一九四一號為不起訴處分在案），行經臺北市○○區○○路、萬和路口，遇警
    方實施攔檢勤務。詎為恐遭查悉竊盜犯行，竟恐上開竊盜犯行被發現，於警察詢
    問車主時，告知該車車主為「鄭文吉」，而使該員警記載於舉發違反道路交通管
    理事件通知單上，足生交通員警對道路交通事件管理之正確性，因認被告甲○○
    就此部分行為，涉有刑法第二百十四條之使公務員登載不實文書罪嫌。
二、按犯罪事實應依證據認定之，無證據不得推定其犯罪事實，刑事訴訟法第一百五
    十四條定有明文。次按刑法第二百十四條所謂使公務員登載不實事項於公文書罪
    ，須一經他人之聲明或申報，公務員即有登載之義務，並依其所為之聲明或申報
    予以登載，而屬不實之事項者，始足構成，若其所為聲明或申報，公務員尚須為
    實質之審查，以判斷其真實與否，始得為一定之記載者，即非本罪所稱之使公務
    員登載不實，最高法院七十三年度台上字第一七一０號著有判例可資參照。
三、公訴意旨認被告甲○○涉有刑法第二百十四條之使公務員登載不實犯行，無非係
    以：右揭犯罪事實，業據被告甲○○於警訊中坦承不諱，並有舉發違反道路交通
    管理事件通知單在卷可稽為其主要論據。
四、訊據被告甲○○不否認有於前揭時、地為警攔檢，於警詢問時，回答員警該車車
    主姓名為「鄭文吉」等語。
五、經查：
（一）被告甲○○於九十二年八月十四日警訊中供稱：「（問：警方在你身上找到已
      撕破的紅單編號為北市警交大字第ＡＢＹ四一一一四四號，該紅單上違規人是
      你本人，而車號ＰＰＤ－０三一號，車主為鄭文吉，住址也同你料是否為你違
      規當時，由你親口告知警方，再由警方填寫後，你簽名的？你為何要謊報車主
      姓名及住址？）是的。因為是贓車，所以才亂報的。」等語。
（二）本件被告甲○○固不否認確曾告知警員車主姓名為「鄭文吉」之事實，然並無
      任何法律規定，被盤查人有據實告知之義務。證人即舉發員警蕭文芳於原審九
      十三年三月三日審理中證稱：「（對於交通違規之稽查程序為何？）將其攔下
      請對方出示駕照及行照，一般如有帶駕照，就請其出示，若未帶駕照則請當事
      人口述，我們則以無線電呼叫值班台人員查詢監理資料，看是否有駕行照及違
      規紀錄，有關行照查核程序也是相同的。」、「（問：有無任何行政命令或法
      規要求查核人員必須查核車主資料？）一般都是要查核，如果碰到我們有事情
      時，我們則依當事人口述而登載。」、「（問：有關交通違規事件查驗行照及
      駕照目的為何？）查證有無駕照是為了要瞭解駕駛人是否有取得駕駛資格，行
      照目的是要查證車主為何人。」、「（問：當天是否有向違規人索取證件？）
      當時違規人他說駕照及行照都沒有帶。」等語。是依上開陳述之內容，有關交
      通違規事件之稽查，其駕駛人及車主身分是否屬實，主管機關尚有查核之權責
      ，足見員警就該等事項有實質審查之義務，以判斷其真實與否，並非一經聲明
      ，即有登載之義務。是被告甲○○縱告以不實之車主姓名，而使員警據以登載
      於舉發通知單，揆諸前揭之說明，尚難以使公務員登載不實之罪名相繩。
（三）綜上所述，被告甲○○所涉上開偽造文書犯行，均屬無從證明。此外，復查無
      其他積極證據足資證明被告甲○○有何使公務員登載不實文書之犯行，依照前
      開之說明。
六、原判決就使公務員登載不實文書罪部分，以不能證明被告甲○○犯罪而為無罪之
    諭知，並無不合。檢察官上訴意旨以員警並無查證車主真實身分之義務，認被告
    仍構成前開罪名，而指摘原判決不當等語。惟本院已說明，被盤查人無據實告知
    之義務，員警就盤查事項則有實質審查之義務，以判斷其真實與否，已如前述，
    檢察官之上訴為無理由，應予駁回。
據上論斷，應依刑事訴訟法第三百六十八條，判決如主文。
本案經檢察官朱兆民到庭執行職務。
中　　　華　　　民　　　國　　九十三　　年　　　六　　　月　　 十七 　　日
                              臺灣高等法院刑事第八庭
                                  審判長法  官  陳  祐  治
                                        法  官  陳  晴  教
                                        法  官  王  炳  梁
右正本證明與原本無異。
不得上訴。
                                        書記官  潘　大　鵬
中　　　華　　　民　　　國　　九十三　　年　　　六　　　月　　 十八 　　日
